【裁判字號】    98,交抗,2139
【裁判日期】    981001
【裁判案由】    違反道路交通管理處罰條例
【裁判全文】
臺灣高等法院交通事件裁定            98年度交抗字第2139號
抗 告 人即
原處分機關  交通部公路總局新竹區監理所
代  表  人  柯  武
受 處 分人  甲○○
上列抗告人因受處分人違反道路交通管理處罰條例案件，不服臺
灣新竹地方法院交通法庭，中華民國98年7月31日所為裁定（98
年度交聲字第437號），提起抗告，本院裁定如下：
    主  文
抗告駁回。
    理  由
一、按汽車駕駛人，駕駛汽車經測試檢定，酒精濃度超過規定標
    準者，處15,000元以上60,000元以下罰鍰，並當場移置保管
    其車輛及吊扣其駕駛執照1 年；因而肇事致人受傷者，並吊
    扣其駕駛執照2 年；致人重傷或死亡者，吊銷其駕駛執照，
    並不得再考領。上開汽車駕駛人，經裁判確定處以罰金低於
    本條例第92條第3 項所訂最低罰鍰基準規定者，應依本條例
    裁決繳納不足最低罰鍰之部分。道路交通管理處罰條例第35
    條第1項第1 款、第8項定有明文。又行政罰法第26條規定，
    一行為同時觸犯刑事法律及違反行政法上義務規定者，依刑
    事法律處罰之。但其行為應處以其他種類行政罰或得沒入之
    物而未經法院宣告沒收者，亦得裁處之。前項行為如經不起
    訴處分或為無罪、免訴、不受理、不付審理之裁判確定者，
    得依違反行政法上之義務規定裁處之。
二、經查：（一）本件受處分人甲○○於民國（下同） 97年5月
    30 日凌晨1時46分許，無照（其普通小型車駕駛執照於93年
    3月14日易處逕註）駕駛車牌號碼1969-MY號自小客車，行經
    國道一號北上75公里時，因酒後駕車並停放路肩處睡覺休息
    ，經警巡邏發現，對其實施呼氣酒精濃度測試，測試值達每
    公升0.61毫克，超過規定標準，為內政部警政署國道警察局
    第二警察隊楊梅分隊警員葉為堯以伊違反道路交通管理處罰
    條例第35條第1項第1款規定，填掣違反道路交通管理事件通
    知單當場舉發，嗣經原處分機關依上開規定，裁處甲○○罰
    鍰49,500元，吊銷駕駛執照1 年內禁考並施以道安講習之事
    實，有酒精測定紀錄表、內政部警政署國道公路警察局公警
    局交字第Z2A002891 號舉發違反道路交通管理事件通知單、
    交通部公路總局新竹區監理所98年4月29日竹監自字第裁50-
    Z2A002891 號裁決書各一紙附卷可稽。（二）又甲○○因上
    開酒後駕車所涉公共危險案件，業經臺灣新竹地方法院檢察
    署檢察官以97年度速偵字第1195號為緩起訴處分，期間為1
    年，命甲○○立具悔過書，並向新竹市觀護志工協進會支付
    30,000元；經臺灣高等法院檢察署檢察長於97年6 月26日以
    97年度上職議字第7025號駁回再議而確定。甲○○已於97年
    7 月23日依緩起訴內容支付30,000元等事實，經原審調取上
    開偵字卷宗核閱全卷屬實，並有臺北富邦銀行存摺類存款存
    入存根1 紙附卷可稽。（三）酒後駕車經檢察官為緩起訴處
    分，並命被告向公益團體捐款或提供義務勞務者，被告係履
    行檢察官所為緩起訴處分命令，此等命令名義上雖非刑罰，
    惟仍屬一種特殊的處遇措施，造成被告之財產減少或義務增
    加；該處分性質上已干預人民之自由，與刑事制裁無異，實
    質上為刑事處罰，故應有行政罰法第26條第1 項「一事不二
    罰」規定之適用。（四）檢察官為緩起訴處分並命向公益團
    體捐款者，其捐款解釋上亦屬道路交通管理處罰條例第35條
    第8 項所規定之罰金，監理機關雖不得再為行政裁罰，惟若
    行為人所支付之緩起訴處分金，未達道路交通管理處罰條例
    第92條第3 項所訂最低罰鍰基準規定者（依違反道路交通管
    理事件統一裁罰基準表之規定，駕駛人違反處罰條例第35條
    第1項第1款之規定，其吐氣所含酒精濃度超過每公升0.55毫
    克以上者，小型車之最低罰鍰為49,500元），依該條例第35
    條第8 項之規定，尚須補繳不足最低罰鍰之部分。本件受處
    分人所支付之緩起訴處分金為30,000元，且1 年之緩起訴期
    間已於98年6 月26日屆滿，並未經撤銷而實質確定，依上開
    規定，即須補繳該等不足部分之罰鍰19,500元，始為適法。
三、原審本於上開理由，撤銷原處分機關有關罰鍰部分之處罰，
    並依道路交通管理處罰條例第35條第1 項第1款、第8款、第
    92條第3 項之規定，另裁處罰鍰19,500元，於法有據，經核
    並無違誤。抗告人抗告意旨以：依法務部行政罰法諮詢小組
    第1 次會議紀錄，認緩起訴乃附帶條件的不起訴處分，亦即
    是不起訴的一種，而檢察官依刑事訴訟法第253條之2 第1項
    規定對被告所為之指示及課予之負擔，係一種特殊的處遇措
    施，並非刑罰。因此，刑事案件經檢察官為緩起訴處分確定
    後，宜視同不起訴處分確定，依行政罰法第26條第2 項規定
    ，得依違反行政法上義務規定裁處等語，指摘原審撤銷抗告
    人所為關於罰鍰49,500元部分之處分不當。惟緩起訴處分實
    質上與刑事制裁無異，應有行政罰法第26條第1 項「一事不
    二罰」規定之適用，依檢察官緩起訴處分而向公益團體所為
    之捐款，其解釋上亦屬道路交通管理處罰條例第35條第8 項
    規定之罰金，若未達道路交通管理處罰條例第92條第3 項所
    訂最低罰鍰基準者，須補繳不足最低罰鍰之部分，已如前述
    ；且依憲法第80條及司法院大法官釋字第216 號解釋意旨，
    法官本於法律獨立審判，得依據法律表示適當見解，自不受
    上開抗告意旨所引會議紀錄拘束；抗告意旨認緩起訴乃附帶
    條件的不起訴處分，而得依行政罰法第26條第2 項規定，再
    行裁處，容有未合。又受處分人於緩起訴期間內，若有刑事
    訴訟法第253條之3 第1項規定之情形，檢察官尚得依職權撤
    銷原處分，繼續偵查或起訴，是於緩起訴猶豫期間內，受處
    分人之刑事訴追程式仍未終局確定，必須受檢察官持續觀察
    ，其緩起訴處分一但經檢察官撤銷，並依法追訴，法院仍得
    依審理結果，為受處分人有罪科刑之裁判，受處分人先前所
    繳納之緩起訴處分金，依刑事訴訟法第253條之3 第2項規定
    ，不得請求返還或賠償，故於緩起訴期間內，其「刑事法律
    處罰」尚未確定，自無從依道路交通管理處罰條例第35條第
    8項規定，就其與同條例第92條第3項所訂最低罰鍰基準規定
    相較；從而依行政罰法第26條立法意旨，在緩起訴未實質確
    定前，緩起訴猶豫期間既未經過，緩起訴處分非不得撤銷，
    行政機關尚無得為行政裁罰之餘地。經查，本件受處分人所
    受之緩起訴處分期間為1年，於98年6月26日始為屆滿，原處
    分機關於98年4 月29日裁決甲○○罰鍰49,500元，吊銷駕駛
    執照1 年內禁考並施以道安講習，尚在緩起訴處分期間內，
    本無得為行政裁罰之餘地，惟原審裁定時之98年7 月31日，
    該緩起訴期間業已屆滿，原審雖未論及上開理由，並不影響
    其裁定之結果；本件抗告無法推翻原審裁定之適法性，其抗
    告為無理由，應予駁回。
據上論結，應依道路交通案件處理辦法第26條，刑事訴訟法第41
2條，裁定如主文。
中    華    民    國    98    年    10    月    1     日
                  刑事第十九庭審判長法  官  鄧振球
                                    法  官  潘翠雪
                                    法  官  彭幸鳴
以上正本證明與原本無異。
不得再抗告。
                                    書記官  陳靜姿
中    華    民    國    98    年    10    月    1     日


司法院資訊處製作；財團法人民間司法改革基金會備份。
